【裁判字號】    89,訴,150
【裁判日期】    890421
【裁判案由】    毒品危害防制條例
【裁判全文】
臺灣板橋地方法院刑事判決                          八十九年度訴字第一五號
    公  訴  人  臺灣板橋地方法院檢察署檢察官
    被      告  甲○○
    選任辯護人  楊俊雄
右列被告因毒品危害防制條例案件，經檢察官提起公訴（八十八年度偵字第一八八四
三號），本院判決如左：
    主  文
甲○○幫助施用第二級毒品，處有期徒刑參月，如易科罰金，以參佰元折算壹日。安
非他命壹包（淨重零點貳陸公克）沒收銷燬之。
    事  實
一、甲○○明知毒品危害防制條例業經總統於民國八十七年五月二十日，以華總（一
    ）字第八七０００九九八六０號令修正公布，於同年月二十二日生效，依該條例
    第二條第二項第二款之規定，將安非他命列為第二級毒品管理，不得非法持有及
    施用。其與友人乙○○（另由檢察官為不起訴處分）均染有施用毒品安非他命之
    惡習，乙○○並因此知悉甲○○可向綽號「蟑螂」之年籍資料不詳之成年男子購
    得安非他命，遂要求甲○○協助。於八十八年五月十六日晚間，甲○○前往乙○
    ○位於台北縣中和市○○路八十一巷二十四弄九之二號住處，因乙○○欲取得安
    非他命施用，身上又無現金，遂提議應請甲○○電詢綽號「蟑螂」可否以乙○○
    之行動電話質押，換取安非他命使用，甲○○竟基於幫助乙○○施用第二級毒品
    安非他命之犯意，旋即打電話與綽號「蟑螂」之人聯絡，「蟑螂」表示僅能換能
    價值新台幣（下同）二千元之安非他命，經乙○○表示同意後，再央請甲○○持
    其行動電話向「蟑螂」質押換取安非他命。甲○○隨即持乙○○之行動電話前往
    台北縣永和市○○路三五四巷附近向「蟑螂」換取安非他命，惟因甲○○身上並
    無現金，即自行決意向「蟑螂」表示以乙○○之行動電話換取一千元現金及一千
    元之安非他命一包，再於當日晚間八、九時許，帶回一包價值一千元之安非他命
    至乙○○之上開住處交予乙○○，並告知乙○○其借支其中一千元，嗣於八十八
    年五月十七日晚間甲○○與乙○○相約在台北縣永和市○○路上捷運站前碰面後
    ，二人再一同前往台北縣永和市○○路三五四巷附近，準備以現金二千元向「蟑
    螂」取回乙○○之行動電話，迄於當日晚間十時許，二人在永利路三五四巷口等
    候時旋為警查獲，並當場自乙○○騎乘之機車置物箱內起出甲○○於前一日代其
    向「蟑螂」購得之第二級毒品安非他命一包（淨重零點二六公克）。
二、案經台北市政府警察局移送台灣板橋地方法院檢察署檢察官偵查起訴。
    理  由
一、訊據被告甲○○坦承右揭事實不諱，核與證人乙○○於本院訊問時具結證述之情
    節相符，復有被告甲○○代乙○○購得之安非他命一包扣案可資佐證，被告甲○
    ○之自白應與事實相符。
二、公訴人雖以被告甲○○於八十八年五月十六日晚間在台北縣永和市永和捷運站，
    以二千元之價格販賣安非他命一小包與乙○○，由乙○○以行動電話交與甲○○
    作擔保，而由乙○○日後以二千元將該行動電話贖回，因認被告甲○○所為應屬
    販賣安非他命等語。惟查，證人乙○○於警訊中固指稱：「這次被警查獲之安非
    他命是我在八十八年五月十六日晚上八點多在台北縣永和市○○路上的捷運站向
    甲○○以新台幣二千元購的（以手機抵押）」等語（參見偵查卷第九頁正面），
    然證人乙○○於本院訊問時具結證稱：「警訊所說不實在。我說的警察不懂我的
    意思，所以筆錄記載之內容不是我真實的意思，是徐來我家，我主動叫徐問『蟑
    螂』能否用行動電話押著換安非他命...，我不是向甲○○買的，安非他命是我
    在家裡，甲○○拿來的，警訊記載與事實不符」等語（參見本院八十九年三月十
    七日訊問筆錄），是證人乙○○於警訊中所為之指述是否與事實相符，實有疑問
    。再查，公訴人雖未傳喚證人乙○○到庭作證，惟證人乙○○於本院單獨隔離訊
    問時具結證稱：「五月十六日徐來我家，我二人都沒有安非他命，我與徐說問『
    蟑螂』看手機能不能押換安非他命，事先我說看能不能押三千元，徐打電話給『
    蟑螂』說只能換二千元之安非他命，我就說好，把手機交給甲○○，請他去幫我
    拿，... 隔一會甲○○來找我，他拿一包給我，說另外一千元他先借去用，我的
    手機只換得一千元之安非他命，另一千元甲○○說借去用，甲○○回來有告訴我
    ，那一千元之安非他命我自己用」等語（參見本院同上訊問筆錄），核與被告甲
    ○○於本院供述之情節相符，是此，難認被告甲○○於警訊中自白：拿乙○○行
    動電話抵押三千元，向蟑螂購買一千元安非他命，自己暗槓二千元去打電動玩具
    等語（參見偵查卷第六頁正面至背面），與事實相符。
三、綜上所述，被告甲○○為幫助證人乙○○施用毒品，持其手機質押換得一千元現
    金、一千元安非他命，並告知證人乙○○上情，自行借支其中現金一千元，尚難
    認被告甲○○有從中獲取利潤，公訴人指被告甲○○係基於營利之意圖為之，容
    有誤會，但仍無礙其幫助施用安非他命罪責之認定。本案事證明確，被告甲○○
    有幫助乙○○施用毒品之犯行，洵堪認定，應依法論科。
四、查「安非他命類」（Ample tamine─like）藥品係甲基苯乙胺類化學合成麻醉藥
    品，屬中樞神經興奮劑，吸用後會引起不安、頭昏、亢進性反應、失眠、焦慮、
    譫妄、慢性中毒、精神障礙、類似精神分裂症之錯覺、幻想、妄想及伴有行動與
    性格異常等副作用，並有輕微之成癮性，嚴重危害身心健康，而慣用者由於精神
    錯亂，更具暴力攻擊及反社會行為、自殺等傾向，後果堪慮，尤以戒解不易，其
    毒害不在煙毒之下，是於八十七年五月二十日，經總統以華總（一）字第八七０
    ００九九八六０號令修正公布，於同年月二十二日生效之毒品危害防制條例第二
    條第二項第二款規定，將安非他命列為第二級毒品管理，不得非法持有及施用。
    核被告甲○○幫助乙○○施用安非他命之行為，係犯刑法第三十條、毒品危害防
    制條例第十條第二項之幫助施用第二級毒品罪。被告幫助施用前持有毒品安非他
    命之低度行為，應為幫助施用之高度行為所吸收，不另論罪。公訴人認被告甲○
    ○係基於營利之意圖為之，所為係毒品危害防制條例第四條第二項之販賣第二級
    毒品罪，尚有未洽，業如前述，應變更其起訴法條，附此敘明。又被告甲○○係
    基於幫助之犯意為之，為幫助犯，應依刑法第三十條第二項之規定減輕其刑。又
    被告甲○○自承因乙○○需用安非他命，才代其以行動電話向「蟑螂」換取安非
    他命，換回之安非他命其並未施用，則其上開幫助乙○○施用毒品之犯行顯然與
    被告甲○○自已施用安非他命之犯行無涉，應係另行起意為之，本院仍應為實體
    審理，不受被告甲○○前因施用毒品受觀察、勒戒後，為台灣板橋地方法院檢察
    署檢察官以八十八年度偵字第一五八九七號案件為不起訴處分之影響，附此敘明
    。爰審酌被告犯罪之動機、目的、手段，幫助之次數，犯罪所生之危害，及犯罪
    後態度等一切情狀，量處如主文所示之刑，並諭知易科罰金之折算標準，以資懲
    儆。至扣案安非他命一包（淨重零點二六公克）係屬第二級毒品，爰依毒品危害
    防制條例第十八條第一項前段之規定宣告沒收銷燬之。
五、公訴意旨另以：被告甲○○基於概括犯意，於八十八年三月間，連續二次販賣第
    二級毒品安非他命與乙○○吸用，每次代價五百元，因認被告甲○○涉犯毒品危
    害防制條例第四條第二項販賣第二級毒品罪嫌。經本院訊之被告甲○○堅決否認
    有何販賣安非他命犯行，辯稱：八十八年三月間，伊與乙○○各出資五百元，向
    綽號「蟑螂」購買二次安非他命施用，乙○○有在旁邊看，安非他命並非伊販賣
    給乙○○等語。經查，證人乙○○於警訊中固指稱：「我於八十八年三月份向甲
    ○○購買過二次，每次新台幣五百元」等語（參見偵查卷第九頁），惟其於本院
    訊問時則結證稱：「三月份這二次五百元是徐與我一人出五百，因我二人都沒有
    安非他命，我不是向甲○○買的」等語（參見本院八十九年三月十七日訊問筆錄
    ），則其於警訊中之指述即難遽以憑信。況其經本院單獨隔離訊問時結證稱：「
    三月份二次我打電話給甲○○，他說沒有，他說一人出五百元向『蟑螂』買，我
    有和他一起去，約在外面二人一起去，在永和路名我不知道，有一次在學校，是
    第二次，是南工路的一所學校，另一次路名我不記得，交易時有看到『蟑螂』，
    我站在旁邊看，沒有靠近，沒有與『蟑螂』講過話，東西就拿回我家用，二人一
    起把東西用完，沒有再分一半」等語，核與被告甲○○於本院訊問時供述之時間
    、地點、情節均相吻合（參見本院同上訊問筆錄），應認該二次確係被告甲○○
    帶同乙○○向「蟑螂」購買安非他命，而非被告甲○○販賣與乙○○。被告甲○
    ○所為此部份犯行，應屬幫助施用毒品罪。
六、又按曾為不起訴處分，而違背刑事訴訟法第二百六十條之規定再行起訴者，應諭
    知不受理之判決，同法第三百零三條第四款定有明文。本件被告甲○○施用安非
    他命部分犯行，由本院以八十八年度毒聲字第四三八五號裁定交付臺灣臺北看守
    所附設勒戒處所觀察、勒戒後，認無繼續施用毒品之傾向，檢察官就此部分已為
    不起訴處分，此有臺灣板橋地方法院檢察署檢察官八十八年度偵字第一五八九七
    號不起訴處分書在卷可稽。被告甲○○因本身欲施用第二級毒品安非他命，而於
    八十八年三月間先後二次幫助證人乙○○施用第二級毒品，其先後二次幫助施用
    毒品之犯行顯然與其本身施用毒品之犯行，係出於同一概括犯意為之，屬連續犯
    之裁判上一罪，而其施用部分犯行既經不起訴處分，又另無刑事訴訟法第二百六
    十條所規定之情形，本院就其八十八年三月間先後二次幫助施用第二級毒品部分
    犯行本應諭知不受理之判決，惟公訴人既認被告甲○○此部份犯行與其前開有罪
    部分有連續犯之裁判上一罪關係，本院爰不另為不受理判決之諭知。
據上論斷，應依刑事訴訟法第二百九十九條第一項前段、第三百條，毒品危害防制條
例第十條第二項、第十八條第一項前段，刑法第十一條前段、第三十條第二項、第四
十一條，罰金罰鍰提高標準條例第二條，判決如主文。
本案經檢察官賴惠慈到庭執行職務
中      華      民    國      八十九      年      四    月    二十一  日
                                  臺灣板橋地方法院刑事第三庭
                                          法  官  連育群
右正本證明與原本無異。
如不服本判決，應於判決送達後十日內，向本院提出上訴狀。
                                          書記官  黃秀燕
中      華      民      國      八十九      年      四    月    二十一  日
附錄本案論罪科刑法條全文：
毒品危害防制條例第十條：
施用第一級毒品者，處六月以上五年以下有期徒刑。
施用第二級毒品者，處三年以下有期徒刑。
毒品危害防制條例第十條：
施用第一級毒品者，處六月以上五年以下有期徒刑。
施用第二級毒品者，處三年以下有期徒刑。


司法院資訊處製作；財團法人民間司法改革基金會備份。
